---
title: "Grupo 6"
author: 
  - "Alarcon Tacson, Maria Victoria"
  - "Calderon Luque, Naomy Alexandra"
  - "De la Rosa Olachea, Randa Rosario"
  - "Del Castillo Uribe, Romina Pierina"
  - "Muñante Quispe, Enith Margoryt"
format: html
editor: visual
---

# Paquetes para resumir datos

Instalar paquetes

```{r}
#install.packages("gtsummary")
#install.packages("finalfit")
#install.packages("flextable")
```

Cargar paquetes

```{r}
library(tidyverse)
library(here)
library(rio)
library(gtsummary) ## Para la "Tabla 1"
library(finalfit)
library(flextable)
```

# Cargando los datos

```{r}
data_cancer <- import(here("conoc_actit_factor_cancer_cervical.csv"))
```

### La estructura de los datos

```{r}
str(data_cancer)
```

# 1. Resumen de variables categóricas

```{r}
table(data_cancer$conocimiento, useNA = "ifany")
```

```{r}
table(data_cancer$religion, useNA = "ifany")
```

Con tidyverse

```{r}
data_cancer |> 
  dplyr::count(etnia, sort = TRUE)
```

Valores perdidos en proporciones

```{r}
prop.table(table(data_cancer$etnia, useNA = "ifany"))
```

```{r}
round(prop.table(table(data_cancer$etnia, useNA = "ifany"))*100,2)
```

# 2. Resumen de variables continuas

```{r}
mean(data_cancer$edad_relacion_sexual, na.rm = TRUE)
```

```{r}
sd(data_cancer$num_hijos, na.rm = TRUE)
```

```{r}
min(data_cancer$edad, na.rm = TRUE)    # Valor mínimo

IQR(data_cancer$edad, na.rm = TRUE)    # Rango intercuartílico

median(data_cancer$edad, na.rm = TRUE) # Mediana
```

### La función `summary()`

```{r}
summary(data_cancer$num_hijos)
```

## Mediana y media

```{r}
mean(data_cancer$edad_relacion_sexual, na.rm = TRUE)
```

```{r}
median(data_cancer$edad_relacion_sexual, na.rm = TRUE)
```

```{r}
mean(data_cancer$edad, na.rm = TRUE)
```

```{r}
median(data_cancer$edad, na.rm = TRUE)
```

```{r}
par(mfrow = c(1, 2))  # Configuramos para mostrar dos gráficos lado a lado
hist(data_cancer$parejas_sex)
hist(data_cancer$edad)
```

# Por otra variable

```{r}
data_cancer |> 
  group_by(num_hijos) |> 
  summarise(
    n_observ = n(),
    porcentaje = (n_observ / nrow(data_cancer)) * 100
  )
```

```{r}
data_cancer |> 
  group_by(edad) |> 
  summarise(promedio = mean(edad_relacion_sexual, na.rm = TRUE))
```

```{r}
data_cancer |> 
  group_by(antec_ets,parejas_sex) |> 
  summarise(promedio = mean(edad, na.rm = TRUE))
```

Otros estadísticos

```{r}
data_cancer |> 
  group_by(antec_ets, parejas_sex) |> 
  summarise(
    promedio_variable = mean(edad, na.rm = TRUE),
    DE = sd(edad, na.rm = TRUE),
    max_valor_variable = max(edad, na.rm = TRUE)
  )
```

Estadística descriptiva condicional

```{r}
data_cancer %>%
  summarise(
    max_edad_conocimiento_alto = max(ifelse(conocimiento == "alto", edad, NA), na.rm = TRUE),
    max_edad_conocimiento_medio = max(ifelse(conocimiento == "medio", edad, NA), na.rm = TRUE),
    max_edad_conocimiento_bajo = max(ifelse(conocimiento == "bajo", edad, NA), na.rm = TRUE),
    prom_edad_conocimiento_alto = mean(ifelse(conocimiento == "alto", edad, NA), na.rm = TRUE),
    prom_edad_conocimiento_medio = mean(ifelse(conocimiento == "medio", edad, NA), na.rm = TRUE),
    prom_edad_conocimiento_bajo = mean(ifelse(conocimiento == "bajo", edad, NA), na.rm = TRUE)
  )
```

Percentiles del nivel de número de hijos por grupo de edad solo en participantes con cancer cervical usando la función `filter()`

```{r}
data_cancer |> 
  filter(conocimiento == "Si") |> 
  group_by(num_hijos) |> 
  summarise(
    p25 = quantile(edad, probs = 0.25, na.rm = TRUE),
    p50 = quantile(edad, probs = 0.50, na.rm = TRUE),
    p75 = quantile(edad, probs = 0.75, na.rm = TRUE)
  )
```

```{r}
data_cancer |> 
  group_by(conocimiento) |> 
  summarise(across(
    .cols = c(edad, num_hijos, parejas_sex),
    .fns = list(
      "promedio" = mean,
      "DE" = sd,
      "máximo" = max
    ),
    na.rm = TRUE
  ))
```

```{r}
data_cancer |> 
  group_by(conocimiento) |> 
  summarise(across(
    .cols = where(is.numeric),
    .fns = list(
      "promedio" = mean,
      "DE" = sd,
      "máximo" = max
    ),
    na.rm = TRUE
  ))
```

# La Tabla 1 con gtsummary

```{r}
#install.packages("finalfit")
#install.packages("gtsummary")
```

```{r}
library(gtsummary)
```

Tabla 1 básico

```{r}
data_cancer |> 
  select(edad, num_hijos, parejas_sex, conocimiento, actitud, practica) |> 
  tbl_summary()
```

```{r}
data_cancer |> 
  select(edad, num_hijos, parejas_sex, conocimiento, actitud, practica) |> 
  tbl_summary(
    by = conocimiento
  )
```

## Configurando el estilo e idioma

```{r}
theme_gtsummary_language(language = "es") # idioma es = español
theme_gtsummary_journal(journal = "jama")
```

```{r}
data_cancer |> 
  select(edad, num_hijos, parejas_sex, conocimiento, actitud, practica) |> 
  tbl_summary(
    by = actitud
  )
```

## Recodificación de variables y adición de nombres correctos a variables

```{r}
data_cancer_0 = data_cancer |> 
  mutate(
    edad = ff_label(edad, "Edad (años)"),
    
    num_hijos = ff_label(num_hijos, "Número de hijos"),
    
    parejas_sex = ff_label(parejas_sex, "Número de parejas sexuales"),
    
    conocimiento = as.factor(conocimiento) |> 
      ff_label("Conocimiento sobre cáncer cervical"),
    
    actitud = as.factor(actitud) |> 
      ff_label("Actitud frente al cáncer cervical"),
    
    practica = as.factor(practica) |> 
      ff_label("Práctica de tamizaje")
  )
```

```{r}
tabla_1_v1 = data_cancer_0 |> 
  select(edad, num_hijos, parejas_sex, conocimiento, actitud, practica) |> 
  tbl_summary(by = conocimiento)
```

Variable dependiente

```{r}
tabla_1_v2 = data_cancer_0 |> 
  select(edad, num_hijos, parejas_sex, conocimiento, actitud, practica) |> 
  tbl_summary(by = conocimiento) |> 
  modify_spanning_header(all_stat_cols() ~ "**Conocimiento sobre cáncer cervical**") |> 
  add_overall()
```

```{r}
tabla_1 = data_cancer_0 |> 
  select(edad, num_hijos, parejas_sex, conocimiento, actitud, practica) |> 
  tbl_summary(by = conocimiento) |> 
  modify_spanning_header(all_stat_cols() ~ "**Conocimiento sobre cáncer cervical**") |> 
  add_overall() |> 
  modify_caption("**Tabla 1**. Características de las pacientes del estudio de cáncer cervical")
```

```{r}
install.packages("flextable")
library(flextable)
```

```{r}
tabla_1_flex = as_flex_table(tabla_1)
save_as_docx(tabla_1_flex, path = "tabla_1_flex.docx")
```
